【裁判字號】    96,訴,981
【裁判日期】    970609
【裁判案由】    損害賠償
【裁判全文】
臺灣士林地方法院民事判決               96年度訴字第981號
原      告  嘉翔鶴環保工程企業有限公司
法定代理人  甲○○
被      告  乙○○
                      （現於台北監獄執行）
訴訟代理人  方正彬律師
上列當事人間損害賠償事件，本院於97年5 月22日言詞辯論終結
，判決如下：
    主  文
被告應給付原告新臺幣拾貳萬肆仟佰玖拾捌元，及自九十六
年十一月二十一日起至清償日止按年息百分之五計算之利息。
原告其餘之訴駁回。
訴訟費用由被告負擔百分之三十三；餘由原告負擔。
本判決得假執行；但被告如以新臺幣拾貳萬肆仟佰玖拾捌元
為原告預供擔保，得免為假執行。
原告其餘假執行之聲請駁回。
    事  實  及  理  由
一、原告起訴主張：被告於民國94年10月1 日下午5 時30分許，
    在臺北縣淡水鎮○○路○ 段天元宮前，持鐮刀擊破斯時為原
    告所有之車號7787–GW號自用小客車（下稱系爭小客車）之
    車窗玻璃7 片及車大燈，並破壞車體鈑金使鈑金凹陷。被告
    復於94年11月29日上午11時許，駕駛車號HT–5731號自用小
    客車至臺北縣三芝鄉興華村車埕16之6 號原告公司，先毀損
    原告公司之大門，再毀損辦公室中鐵櫃之玻璃及監視錄影設
    備。被告上開侵權行為造成原告至少須支出：(一)圍牆修復費
    用新臺幣（下同）55萬3,000 元、(二)大門修復費用15萬元、
    (三)系爭小客車修復費用12萬5,590 元、(四)監視錄影設備修復
    費用14萬3,850 元，共計損失達97萬2,440 元，被告自應負
    損害賠償責任，為此，爰依民法第196 條、第213 條規定，
    訴請被告賠償。並聲明：(一)被告應給付原告97萬2,440 元，
    及自96年11月21日（即起訴狀繕本送達翌日）起至清償日止
    按年息百分之5 計算之利息。(二)願供擔保，請准宣告假執行
    。
二、被告則以：被告僅有敲破系爭小客車之車窗玻璃3 片及車大
    燈玻璃之情事，並未毀損原告之圍牆、大門及監視錄影設備
    ，系爭小客車估價單其它部分之修理費及圍牆、大門、監視
    錄影設備之修復費用，均不應由被告負賠償責任等語置辯，
    並聲明：(一)原告之訴及其假執行之聲請均駁回。(二)如受不利
    之判決，願供擔保請准宣告免為假執行。
三、原告主張被告損壞系爭小客車之車窗玻璃7 片、車大燈，並
    破壞車體鈑金使鈑金凹陷及毀損原告之圍牆、大門及監視錄
    影設備之事實，業據其提出臺灣士林地方法院檢察署檢察官
    95年度偵字第945 、1035、1514、2765、3504、6540號起訴
    書及本院95年度訴字第1085號準備程序筆錄等影本各1 份為
    證，被告辯稱：除系爭小客車之車窗玻璃3 片及車大燈玻璃
    外，其餘物品均非被告毀損云云。本院依職權調前開刑事偵
    查及審判卷宗核閱，經查：被告於95年度偵字第945 號偵查
    中供稱：「（問：94年10月1 日有無去毀損公司的7787─GW
    號車？）我有開這台車去撞到公司的大門」、「是在事發後
    ，甲○○說要關門，我怕被關在裡面，我開車硬擠過去」、
    「我有用車撞到門，但我不知道門損壞的情形」（見該偵查
    卷第22、25頁）等語。而證人丙○○於95年度偵字第1035號
    警訊時則證稱：「乙○○將7787─GW車輛交給我時車輛已遭
    毀損，隨即又拿出鐮刀敲擊7787─GW車輛的大燈玻璃」（見
    該偵查卷第20頁）等語，並有照片12張附於95年度偵字第10
    35號偵查卷第23至26頁可稽。另稽諸被告於檢察官起訴其有
    毀損系爭小客車之車窗玻璃7 片及車大燈，並破壞車體鈑金
    使鈑金凹陷及毀損原告公司之大門，並毀損辦公室中鐵櫃之
    玻璃之犯行後，於本院95年度訴字第1085號刑事案件審理時
    自認：「車是在我手上損毀，是因為車子撞到山壁」、「我
    是駕駛車輛出來撞到鐵門」等語，並於其所提出刑事準備書
    狀自認對毀損系爭小客車之事實不爭執，其後更於審理中對
    檢察官起訴書之犯罪事實就毀損部分認罪（見95年度訴字第
    1085號刑事案卷第32 、34 、49頁），由此可見被告確有毀
    損系爭小客車之車窗玻璃7 片及車大燈，並破壞車體鈑金使
    鈑金凹陷及毀損原告公司之大門之行為，原告此部分之主張
    ，應堪信為真實。被告辯稱：僅毀損系爭小客車之車窗玻璃
    3 片及車大燈玻璃云云，與前供相悖，不足採信。另原告主
    張被告毀損原告辦公室監視錄影設備部分，被告所否認，經
    查該事實不惟未據原告於刑事案件偵審中提及，亦無何實證
    以實其說，自難採信。
四、按關於毀損物之損害賠償，民法第196 條規定：「不法毀損
    他人之物者，被害人得請求賠償其物因毀損所減少之價額。
    」。又物被毀損時，被害人除得依民法第196 條請求賠償外
    ，並不排除民法第213條至第215條之適用。依民法第215 條
    規定，不能回復原狀或回復顯有重大困難者，應以金錢賠償
    其損害。茲就原告請求之金額審究如下：
  (一)原告主張系爭小客車於事發時為所有，系爭小客車受損後，
    其實際支出之維修費用為10萬元（其中工資2 萬3, 919元、
    零件7 萬1,319 元、營業稅4,762 元）等情，業據其提出行
    車執照影本（見本院卷第96頁）、匯豐汽車股份有限公司淡
    水營業所統一發票影本1 份（見本院卷第80頁）為證，堪信
    屬實。查系爭小客車之損毀與本件被告之侵權行為間，有相
    當之因果關係。依民法第196 條請求賠償物被毀損所減少之
    價額，得以修復費用為估定之標準，但以必要者為限。而依
    行政院86年12月30日行政院台財字第52053 號令發佈之修
    正固定資產耐用年數表及行政院45年7 月31日台（45）財字
    第4180號函公佈之固定資產折舊率表所示，自用小客車之折
    舊年限為5 年，依定率遞減法折舊率為千分之369 ，復參酌
    營利事業所得稅查核準則第95條第6 項規定：「固定資產提
    列折舊採用平均法或定律遞減法者，以1 年為計算單位，其
    使用期間未滿1 年者，按實際使用之月數相當於全年之比例
    計算之，不滿1 月者，以1 月計。」，本件系爭小客車出廠
    日為93年2 月有汽車行車執照影本附卷可參（見本院卷第96
    頁），距事發之94年10月1 日，應折舊1 年7 個月，據此，
    車更換零件部分應折舊3 萬6,002 元〔計算式：第1 年折舊
    額：71,319×0.369=26, 316 ；第2 年之7 月折舊額：
     (71,319-26,316) ×0.369 ×7/ 12=9,686 ；1 年7 月之
    折舊額為36,002元，元以下均捨去〕，即零件僅得請求3 萬
    5,317 元（71,319－36,002＝35,317元），加上工資及營業
    稅部分，共計得請求車輛之修復費用為6 萬3, 998元（35,
    317 ＋23,919＋4,762 ＝63,998）。
  (二)原告修理大門部分其實際支出金額為26萬400 元部分，業據
    其提出被告所不爭執之題穩工程開發有限公司之估價單及統
    一發票影本各1 份，經查該費用核屬修復所必要，其請求26
    萬400 元部分，為有理由，應予准許。
  (三)至於原告主張被告毀損原告辦公室監視錄影設備部分，不足
    採信，已如前述。
  (四)綜上，原告得請求被告賠償之金額合計為32萬4,398 元（
    63,998＋260,400 ＝324,398） ，逾此部分為無理由，不應
    准許。
五、末按給付無確定期限者，債務人於債權人得請求給付時，經
    其催告而未為給付，自受催告時起，負遲延責任；其經債權
    人起訴而送達訴狀，或依督促程序送達支付命令，或為其他
    相類之行為者，與催告有同一之效力；又遲延之債務，以支
    付金錢為標的者，債權人得請求依法定利率計算之遲延利息
    ，民法第229 條第2 項、第233 條第1 項分別定有明文。本
    件原告起訴狀繕本送達被告之日期為96年11月21日，有本院
    送達證書附卷可稽。依上開規定，原告應得請求被告自96年
    11月21日起之法定遲延利息。從而，原告依侵權行為法律關
    係，請求被告賠償原告32萬4,398 元及自96年11月21日起至
    清償日止，按年息百分之5 計算之遲延利息，為有理由，應
    予准許。逾上開範圍之請求，為無理由，應予駁回。
六、本件原告勝訴部分，經陳明願供擔保，請准宣告假執行，惟
    本件所命給付金額未逾50萬元，爰依民事訴訟法第389 第1
    項第5 款規定依職權宣告假執行。又被告陳明如受不利益判
    決，願供擔保請准免為假執行，經核尚無不合，爰酌定相當
    之擔保金額宣告之。至原告敗訴部分，其假執行之聲請失所
    依據，應併予駁回。
七、訴訟費用負擔之依據：民事訴訟法第79條。
中    華    民    國    97    年    6     月    9     日
                  民事第一庭  法  官  陳靜芬
以上正本係照原本作成。
如對本判決上訴須於判決送達後20日內向本院提出上訴狀。
中    華    民    國    97    年    6     月    19    日
                              書記官  阮弘毅


司法院資訊處製作；財團法人民間司法改革基金會備份。
